【裁判字號】    95,易,1012
【裁判日期】    951025
【裁判案由】    竊盜等
【裁判全文】
臺灣高雄地方法院刑事判決              95年度易字第1012號
公  訴  人  臺灣高雄地方法院檢察署檢察官
被      告  戊○○
選任辯護人  林復華律師
            林柏瑞律師
上列被告因竊盜等案件，經檢察官提起公訴（95年度偵字第1203
9 號），本院判決如下：
    主  文
戊○○無罪。
    理  由
一、公訴意旨略以：丙○○與乙○○（分別經本院另行判決、臺
    灣高雄地方法院檢察署檢察官另為不起訴處分）共同基於意
    圖為自己不法所有之概括犯意聯絡，於民國94年1 月10日14
    時至15時許，由丙○○騎乘車號不詳之機車，附載乙○○，
    攜帶兇器鐵撬1 支，至高雄市○○區○○路260 巷7 號3 樓
    甲○○○住處，丙○○在樓下把風，由乙○○以鐵撬勾開大
    門門鎖，進入該宅，竊得鑽戒1 只、珍珠戒指2 只、黃金手
    鏈1 條、紅寶石鑲鑽戒子1 只、鏈子1 條、戒指2 只、手環
    1 只、西德石戒指1 只、項鍊1 條、水晶飾品1 只等物，得
    手後乙○○分別於94年1 月10日、94年1 月11日持竊得之贓
    物至址設高雄市苓雅區○○○路51號被告戊○○經營之「日
    盛當舖」典當，戊○○明知乙○○典當之金飾係他人失竊之
    贓物，仍基於故買贓物之概括犯意，予以收當，2 次典當金
    額共計新台幣（下同）17萬餘元許，由丙○○、乙○○2 人
    朋分。因認被告戊○○涉犯刑法第349 條第2 項故買贓物罪
    嫌云云。
二、按犯罪事實應依證據認定之，無證據不得認定其犯罪事實；
    不能證明被告犯罪者，應諭知無罪之判決，刑事訴訟法第15
    4 條第2 項、第301 條第1 項分別定有明文。復按刑事訴訟
    上證明之資料，無論其為直接或間接證據，均須達於通常一
    般之人均不致有所懷疑，而得確信其為真實之程度，始得據
    為有罪之認定，若關於被告是否犯罪之證明未能達此程度，
    而有合理懷疑之存在，致使無從形成有罪之確信，根據「罪
    證有疑，利於被告」之證據法則，即不得遽為不利被告之認
    定，亦有最高法院76年度臺上字第4986號判例可資參照。
三、公訴意旨認被告涉犯過失傷害罪嫌，無非係以：(1)證人丙○○於警詢及偵查中之證述、(2)被告於偵查中自承為日盛當舖
    負責人之事實、(3)證人乙○○於偵查中之證述為其論據。
四、訊據被告並不否認其係日盛當舖負責人，惟被告堅詞否認有
    何前開故買贓物之行為，辯稱：伊對乙○○沒有印象，並未
    在前開時間內有何收當乙○○持以典當之物品等語。經查：
  (一)乙○○於94年1 月10日竊得甲○○○前開之物品後，於94年
    1 月10日、同月11日及（同月11日）數日後，分「3 次」前
    往日盛當舖典當前開竊得物品，分給丙○○的總金額是7 、
    8 萬元，乙○○第1 次去日盛當舖時，丙○○在日盛當舖外
    面等候，第2 次丙○○則未與乙○○同至日盛當舖的，係是
    在日盛當舖附近的加油站等候乙○○等情，固據證人乙○○
    於本院審理時結證在卷（見本院卷第115 頁、第117 頁、第
    121 頁）。然其於偵查中則先結證稱：（所竊得甲○○○前
    開之物品）我分「2 次」拿到日盛當舖典當，偷竊當天（即
    94年1 月10日）我跟丙○○一起去當了部分金飾約8 萬多元
    ，我分一半給丙○○，隔天（同月11日）我們2 人又一起去
    將其他的一起典當，當了7 萬多元，2 人平分，第1 次到日
    盛當舖典當時丙○○第1 次沒有和我進去、第2 次他有跟我
    進去等語（見95年度偵緝字第894 號卷第42至43頁）。然證
    人丙○○則證稱：我前後只有在94年1 月10日當天去過日盛
    當舖1 次，當天在當舖外，乙○○只有給我1 萬多元，而且
    我沒有進到當舖內等語（見本院卷第111 頁、第112 頁），
    則證人乙○○為典當竊得之甲○○○物品而前往日盛當舖幾
    次、分別典當所得款項多少、丙○○有無陪同進入日盛當舖
    等節，乙○○先後於偵、審中之證述已有相歧，且就分配多
    少款項與證人丙○○乙節，其證述亦與丙○○上開之證述亦
    有不合。另乙○○前於94年11月24日偵查中，曾否認將竊得
    之甲○○○物品持往日盛當舖典當，其供稱：我沒有將偷來
    的珠寶，拿到和平路與中正路口日盛當舖典當，我曾到日盛
    當舖典當我自己的東西，之所以在警詢時說偷到珠寶後，拿
    到日盛當舖典當，可能是丙○○說我們曾去日盛典當，但實
    際上是我身上沒有錢，跟丙○○2 人去典當我自己本身的東
    西，不是偷來的東西等語（見94年度偵字第19791 號卷第46
    頁），益證見證人乙○○之證述是否屬實，實屬有疑。
  (二)再者，證人乙○○於94年1 月10日、11日，前往日盛當舖典
    當時，被告並未登記其身分資料等情，雖據其於偵查中證述
    在卷（見95年度偵緝字第894 號卷第42頁），然其於本院審
    理時卻結證稱：我每次去日盛當舖典當時，都有登記身分證
    資料，而且收當的人還有跟我說每次都要，不然這些東西是
    偷來的怎麼辦，…第1 次（94年1 月10日）與第2 次（94年
    1 月11日）前往日盛當舖典當時，被告都有登記我的身分證
    等語（見本院卷第118 頁、第120 頁）。是證人乙○○就其
    前往日盛當舖典當物品時，被告究竟有無登記其身分證資料
    乙節之證述，前後矛盾，亦難遽信。綜上，即不能僅據依乙○○上開證稱：曾將竊得之金飾等物品向被告戊○○典當云
    云，即為不利被告戊○○之認定。
  (三)證人丙○○於94年1 月10日以機車搭載乙○○，乙○○並攜
    帶其所竊得被害人甲○○○前開之物品至中正路被告所經營
    之日盛當舖乙節，固於丙○○於本院審理時證述在卷（見本
    院卷第110 至111 頁），惟其亦證稱：我只有去1 次日盛當
    舖，但（當時）沒有進去，我只有看見1 位婦人及1 位鸚鵡
    外，沒有看見當舖內所發生的其他情況，也沒有聽到當舖內
    傳來的聲音，我不知道典當的經過，我在警詢中說乙○○先
    進去日盛當舖，我再進去，以及這批珠寶是由（日盛當舖）
    老板娘收當的，這些話是不屬實的，是員警要求我配合怎麼
    講等語（見本院卷第113 頁、第111 至112 頁），是證人丙○○於當日既未曾陪同乙○○進入日盛當舖典當物品，則尚
    不能僅憑其前開證詞，推認被告於當日確實收當乙○○竊得
    之物品。
  (四)又證人丙○○雖證稱乙○○確有於94年1 月10日交付1 萬餘
    元予伊，而如上(一)之所述。然證人乙○○於95年3 月28日偵
    查中、本院審理時證稱：我在95年3 月23日偵訊時說典當20
    多萬元，我的意思是包括3 萬元的現金等語（見95年度偵緝
    字第894 號卷第42頁、本院卷第119 頁），是被告乙○○既
    一併竊取現金3 萬元，則其在日盛當舖外交付丙○○之1 萬
    餘元，即不能排除乙○○係自竊得之現金3 萬元贓款取交丙○○之可能。況本件檢警並未在被告所經營之日盛當舖扣得
    任何甲○○○所失竊之物品，即無任何客觀現存之證據，可
    資認定被告確有收當甲○○○失竊物品。
  (五)另觀諸被告庭呈之收當物品登記簿（編號30，93年9 月24日
    至94年8 月20日），並未登記乙○○曾持前揭物品前往典當
    。而按當舖業之負責人或其營業人員依本法規定收當之物品
    ，經查明係贓物時，其物主得以質當金額贖回，現行之當舖
    業法（90年6 月6 日公布）第26條第1 項定有明文。是如被
    告確曾收當乙○○所竊得之甲○○○所有之上揭物品，則被
    告只要依循現行當舖業法之相關規定予以收當，縱日後遭發
    覺確係甲○○○失竊之贓物，亦可要求物主甲○○○以質當
    金額贖回，被告並無遭受財產損失之風險，是被告應無收當
    物品卻故意不為登載之理。
四、綜上所述，公訴人所指之前揭事證，無法使本院確信被告涉
    犯贓物犯行。此外，復查無其他積極證據，足資證明被告犯
    有公訴人所指之犯行，是被告犯罪即屬不能證明。從而，揆
    諸前揭法條及判例意旨，自應為被告無罪判決之諭知。
據上論斷，應依刑事訴訟法第301 條第1 項前段，判決如主文。
本案經檢察官丁○○到庭執行職務。
中    華    民    國    95    年    10    月    25    日
            刑事第八庭    審判長法  官  李政庭
                                法  官  王俊彥
                                法  官  李育信
以上正本證明與原本無異。
如不服本判決，應於收受送達後10日內向本院提出上訴書狀。
中    華    民    國    95    年    10    月    25    日
                                書記官  廖佳玲


司法院資訊處製作；財團法人民間司法改革基金會備份。
